【裁判字號】    97,上訴,154
【裁判日期】    970304
【裁判案由】    毒品危害防制條例
【裁判全文】
臺灣高等法院刑事判決                 97年度上訴字第154號
上  訴  人
即  被  告  甲○○
                      7號4樓.
上列上訴人因毒品危害防制條例案件，不服臺灣臺北地方法院
96年度訴字第912號，中華民國96年5月31日第一審判決（起訴案
號：臺灣臺北地方法院檢察署96年度毒偵字第1427號），提起上
訴，本院判決如下：
    主  文
原判決撤銷。
甲○○施用第一級毒品，累犯，處有期徒刑柒月，減為有期徒刑
參月又拾伍日，如易科罰金，以新臺幣壹仟元折算壹日，扣案之
海洛因（量微無法秤重）殘渣袋玖拾個，均沒收銷燬之；又施用
第二級毒品，累犯，處有期徒刑參月，如易科罰金，以新臺幣壹
仟元折算壹日，減為有期徒刑壹月又拾伍日，如易科罰金，以新
臺幣壹仟元折算壹日。應執行有期徒刑肆月，如易科罰金，以新
臺幣壹仟元折算壹日。扣案之海洛因（量微無法秤重）殘渣袋玖
拾個，均沒收銷燬之。
    事  實
一、甲○○於民國（下同）94年間，因施用毒品經觀察、勒戒、
    強制戒治，於95年7月28日強制戒治期滿，經台灣板橋地方
    法院檢察署檢察官於95年8月9日以95年度戒毒字第298號不
    起訴處分確定，又因犯偽造文書案件，經臺灣板橋地方法院
    判處有期徒刑3月確定，於95年10月23日執行完畢。竟不知
    悔改，復於強制戒治執行完畢釋放後5年內基於施用第一級
    毒品海洛因及第二級毒品甲基安非他命之犯意，於96年4月
    19日凌晨3、4時許，在台北市○○區○○路1段350號5樓之
    32施用第1級毒品海洛因1次；另於同年4月20日上午10時30
    分為警察查獲採尿時起回溯96小時內之某時，在同址，施用
    第二級毒品甲基安非他命1次，嗣經警於96年4月20日上午10
    時30分，在上址查獲，並扣得內均尚有量微無法秤重之海洛
    因之殘渣袋90個及非供犯罪所用或預備之保鮮膜2張。
二、案經台北市政府警察局移送台灣台北地方法院檢察署檢察官
    偵查聲請簡易判決處刑後，經原審改為通常程序審理。
    理  由
一、上揭犯罪事實，業據上訴人即被告甲○○於警詢、偵查、原
    審及本院審理時坦承不諱，且其為警方查獲後所採集之尿液
    檢體，經送請臺灣尖端先進生技醫藥股份有限公司以GC/MS
    氣相層析質譜儀法檢驗結果，確呈現嗎啡及甲基安非他命陽
    性反應，有臺北市政府警察局偵辦毒品案件尿液檢體委驗單
    及臺灣尖端先進生技醫藥股份有限公司濫用藥物尿液檢驗報
    告各1份在卷可稽（見偵查卷第54、55頁），且有被告欲供
    施用之海洛因殘渣袋90個扣案可資佐證，又扣案之海洛因殘
    渣袋90個，內均尚有量微無法秤重之海洛因，皆係被告向他
    人取得欲供自己用水混合施用，以及警方另扣案所謂之包裝
    塑膠膜紙2張，實際該紙僅係一般廚房使用之保鮮膜，對被
    告施用毒品而言，並無任何用途，業據被告於本院審理中供
    述明確，並經本院當庭勘驗無誤（見本院審判筆錄），堪認
    被告上開自白確與事實相符。又被告於94年間，曾因施用毒
    品經觀察、勒戒、強制戒治，於95年7月28日強制戒治期滿
    ，經台灣板橋地方法院檢察署檢察官於95年8月9日以95年度
    戒毒字第298號不起訴處分確定，亦有本院被告前案紀錄表
    在卷可稽，其於95年7月28日強制戒治期滿釋放後5年內再施
    用本件毒品，犯行洵堪認定。
二、核被告所為，係犯毒品危害防制條例第10條第1項之施用第
    一級毒品罪及第二級毒品罪；其施用前、後持有第一、二級
    毒品之低度行為，均應為其施用之高度行為所吸收，不另論
    罪。其所犯上開2罪，犯意各別，罪名互異，應分論併罰。
    又被告先前有如事實欄所載之前案有期徒刑科刑暨執行完畢
    情形，有本院被告前案紀錄表在卷可查，其於該案有期徒刑
    執行完畢後5年內，故意再犯本案有期徒刑以上之2罪，均為
    累犯，皆應依刑法第47條第1項規定，加重其刑。
三、原審據而論科，固非無見，惟查：(一)本件被告之施用第二級
    毒品罪所施用之毒品係「甲基安非他命」，而非「安非他命
    」，此觀被告經查獲後所採集之尿液，關於是否有施用第二
    級毒品部分，經送檢驗結果，係呈現「甲基安非他命」陽性
    反應，而「安非他命」則呈陰性反應，有上開臺灣尖端先進
    生技醫藥股份有限公司濫用藥物尿液檢驗報告各1份在卷可
    稽，原判決竟認定被告係施用「安非他命」，自有違誤。(二)
    扣案之海洛因殘渣袋90個，應依毒品危害防制條例第18條第
    1項前段規定沒收銷燬，原判決竟誤依刑法第38條第1項第2
    款規定沒收（詳如後述），以及另扣案之保鮮膜2張，並非
    被告供犯罪所用之物，已如前述，原審復認係被告供犯罪所
    用之物，併予以沒收，均有違誤。(三)數罪併罰應分別宣告其
    罪之刑，然後依法定標準定其應執行之刑，刑法第51條定有
    明文。所謂其罪之刑，包括主刑、從刑而言，故無論主刑、
    從刑，均須依其所犯之罪分別宣告後，再據以定其應執行之
    刑方為相當。原審關於沒收扣案之海洛因殘渣袋玖拾個、包
    裝塑膠紙貳個部分，不在其所犯之施用第一級毒品罪予以沒
    收，然後定其應執行之刑，而竟於定執行刑後，另行宣告沒
    收，亦有違法（最高法院53年台上字第1382號判例參照）。
    (四)被告犯罪後業於96年9月5日起至行政院衛生署八里療養院
    門診接受沙酮替代治療迄今，有被告上訴時提出之該療養院
    診斷證明書在卷可稽，原審未及斟酌，亦有未當。被告上訴
    ，執其犯後已至療養院接受沙酮替代治療，已知悔改，請求
    從輕量刑，為有理由，且原判決尚有上開(一)、(二)、(三)可議之
    處，自應由本院將原判決撤銷改判，爰審酌被告曾有肅清煙
    毒條例、偽造文書等前科，素行雖尚非良好，但所施用第一
    、二級毒品，均僅各1次，情節輕微，且事後始終坦白承認
    ，犯後態度良好，另復於96年9月5日自動至至行政院衛生署
    八里療養院門診接受沙酮替代治療，頗知悔改等一切情狀，
    分別量處如主文所示之刑，其中施用第二級毒品，所處有期
    徒刑三月，併諭知易科罰金之折算標準。再被告所犯上開2
    罪，均在96年4月24日以前，皆依中華民國96年罪犯減刑條
    例第2條第1項第3款規定，各減其宣告刑2分之1，又被告所
    犯第一級毒品罪，減為6月以下有期徒刑，依法併諭知易科
    罰金之折算標準，之後並就上開2罪減得之刑定其應執行刑
    及諭知易科罰金之折算標準，以示懲戒。扣案之海洛因（量
    微無法秤重）殘渣袋90個，其中海洛因殘渣及其外裝塑膠袋
    因與海洛因殘渣無法析離，應依毒品危害防制條例第18條第
    1項前段規定，一併沒收銷燬之。另扣案之保鮮膜2張，如前
    所述，雖係被告所有，但非屬被告供犯罪所用或預備之物，
    則不予沒收，併此敘明。
據上論斷，應依刑事訴訟法第369條第1項前段、第364條、第299
條第1項前段、毒品危害防制條例第10條第1項、第2項、第18條
第1項前段，刑法第11條前段、第47條第1項、第41條第1項前段
、第51條第5款，中華民國96年罪犯減刑條例第2條第1項第3款、
第7條、第9條、第10條第1項，判決如主文。
本案經檢察官呂光華到庭執行職務
中    華    民    國    97    年    3    月    4     日
                  刑事第九庭審判長法  官 劉景星
                                  法  官 周盈文
                                  法  官 王敏慧
以上正本證明與原本無異。
施用第一級毒品部分，如不服本判決應於收受送達後十日內向本
院提出上訴書狀，其未敘述上訴之理由者並得於提起上訴後十日
內向本院補提理由書（均須按他造當事人之人數附繕本）。
施用第二級毒品部分，不得上訴。
                                  書記官 吳素雲
中    華    民    國    97    年    3     月    4     日
附錄條文:
毒品危害防制條例第10條
施用第一級毒品者，處 6 月以上 5 年以下有期徒刑。
施用第二級毒品者，處 3 年以下有期徒刑。


司法院資訊處製作；財團法人民間司法改革基金會備份。
